【裁判字號】    99,交聲,89
【裁判日期】    990429
【裁判案由】    違反道路交通管理處罰條例聲明異議
【裁判全文】
臺灣新竹地方法院交通事件裁定          99年度交聲字第89號
原處分機關  交通部公路總局新竹區監理所
異  議  人
即受處分人  甲○○
上列異議人因違反道路交通管理處罰條例案件，對於交通部公路
總局新竹區監理所民國99年2月1日所為之竹監營字第裁50-DB000
0000號裁決處分，聲明異議，本院裁定如下：
    主  文
原處分撤銷。
甲○○不罰。
    理  由
一、按道路交通管理處罰條例第8 條所定公路主管機關所為之裁
    決，其性質為行政處分。依道路交通案件處理辦法第20條前
    段規定，交通法庭認為聲明異議有理由或聲明異議雖無理由
    而原處分不當或違法者，應以裁定將原處分經聲明異議部分
    撤銷，並自為裁定。又法院受理交通事件，準用刑事訴訟法
    之規定，道路交通管理處罰條例第89條前段亦有明文，參諸
    最高法院76年度臺上字第4986號判例意旨所示：「認定犯罪
    事實所憑之證據，雖不以直接證據為限，間接證據亦包括在
    內，然而無論直接證據或間接證據，其為訴訟上之證明，須
    於通常一般之人均不致有所懷疑，而得確信其為真實之程度
    者，始得據為有罪之認定，倘其證明尚未達到此一程度，而
    有合理之懷疑存在而無從使事實審法院得有罪之確信時，即
    應由法院為諭知被告無罪之判決」，易言之，法院於審理行
    為人違反道路交通管理處罰條例案件，當踐行完畢調查證據
    之程序後，為事實之認定時，如就原處分機關所認定之行為
    人違規之事實仍有合理之訴訟上懷疑，而無法百分之百確信
    行為人確有該當於道路交通管理處罰條例各該處罰條文之構
    成要件事實者，即應依訴訟上之待證事實「倘有懷疑，則從
    被告之利益作解釋」之證據法則，為有利於受處分人之認定
    。
二、原處分意旨略以：異議人即受處分人甲○○駕駛車牌號碼89
    1-DLU 號重型機車，於民國98年10月21日17時30分許在桃園
    縣八德市○○街與大福街口，因闖紅燈、拒絕停車接受稽查
    而逃逸，為原舉發單位即桃園縣政府警察局八德分局警員乙
    ○○填掣第DB0000000 號舉發違反道路交通管理事件通知單
    ，逕行舉發異議人駕車行經有燈光號誌管制之交岔口闖紅燈
    ，拒絕停車接受稽查而逃逸，嗣異議人向原處分機關提出陳
    述，由原處分機關函請原舉發單位調查，仍認其有前揭違規
    行為，而依道路交通管理處罰條例第53條第1項、第60條第1
    項等規定，於99年2月1日以竹監營字第裁50- DB0000000 號
    違反道路交通管理事件裁決書各裁處異議人罰鍰新臺幣（下
    同）2,700元、4,000元，並依第63條第1項規定記違規點數4
    點。
三、聲明異議意旨略以：異議人主張舉發當時即98年10月21日17
    時30分許，其所有之車牌號碼891-DLU 號重型機車停放於其
    工作地點即桃園敏盛醫院機車停車場，並未駕駛機車至舉發
    地點，該機車亦未出借予他人使用。異議人自98年10月 9日
    至同年月28日在敏盛醫院擔任看護工作，該工作性質係24小
    時看護，看護期間須留在醫院，直至照護病人出院始得離開
    醫院，故原處分顯有違誤，為此請求撤銷原處分等語。
四、經查：
(一)、異議人並非於舉發時間，駕駛車牌號碼 891-DLU號重型機車
    至舉發地點違規闖紅燈並拒絕停車接受稽察而逃逸之行為人
    等事實，業據證人即填掣本件舉發違反道路交通管理事件通
    知單之桃園縣政府警察局八德分局四維派出所警員乙○○到
    庭具結證稱：「（請簡單陳述本件舉發經過。）我於98年10
    月21日當日單獨服路上勤務，時間為16時至18時，執勤的重
    點為交通取締及抓酒駕，當時在八德市○○街與大福街口取
    締違規闖紅燈的車輛，當時在17時30分時，我看到兩臺機車
    違規紅燈左轉，其中1臺就是我那時舉發的車號891-DLU重機
    車，那臺機車上面是兩個人共乘，前方是男生，後方是女的
    …前駕駛與後面的乘客都是穿著學校的運動服…看起來像高
    中生」、「（是否確實有看清楚車牌？）因為車子離我很近
    ，如果是很遠，我就不會開，駕駛確實不是今日在庭的女士
    」等語（本院卷第34頁、第37頁）。再者，異議人自98年10
    月 9日至同年月28日在敏盛綜合醫院24小時一對一看護1702
    病室病患，看護期間暫住於院內，所謂暫住於院內係指看護
    員與病人住在同一間病房內，睡在病房旁邊的 1張便床上，
    盥洗也是使用病房內的衛浴設備，食宿都與病人在一起，基
    本上不會離開醫院等情，亦有敏盛綜合醫院99年3月1日敏總
    （行）字第20100627號函暨所檢附之98年10月份排班表、本
    院電話紀錄表各 1份在卷可參（本院卷第19頁至第20頁、第
    26頁）。是依證人乙○○上開證述，舉發當時之違規行為人
    並非異議人，而異議人於舉發時間係在敏盛醫院擔任24小時
    看護工作，看護期間暫住於該醫院內，原則上不會離開敏盛
    醫院等事實均可認定。是以本件不排除因現場舉發員警即證
    人乙○○誤認致舉發錯誤之可能，復無法排除異議人所有之
    車牌號碼 891-DLU號重型機車遭冒用車牌之可能性，從而本
    件交通違規之舉發尚有疑義，事實未臻明確，無從依證人乙
    ○○於本院調查時所為之證述即遽認異議人甲○○確於舉發
    時、地有為本件之違規行為。
(二)、此外，舉發地點距離異議人工作場所距離約5608公尺，車程
    約半小時，有電子地圖查詢結果3紙，本院電話紀錄表1紙在
    卷附卷可佐（本院卷第21頁至第24頁）。惟舉發時間異議人
    在敏盛醫院擔任24小時看護工作已如前述，依其工作時數及
    性質，異議人於舉發時間離開工作崗位而在舉發地點違規之
    機率甚微，足認異議人所辯尚屬有據。
五、綜上所述，本件交通違規之行為人既非異議人，又無積極證
    據足資佐證異議人有將上開車輛交由他人駕駛，復無法排除
    冒用車牌之可能性，依前揭證據法則，即應為有利於異議人
    之認定，則原處分機關依道路交通管理處罰條例第53條第 1
    項、第60條第1項、第63條第1項第1款、第3款等規定，分別
    裁處異議人罰鍰2,700元、4,000元，並記違規點數 4點等處
    分，經核於法尚有未合，本件異議人之異議為有理由，自應
    將原處分予以撤銷，另為異議人不罰之諭知。
六、應依道路交通案件處理辦法第20條前段，裁定如主文。
中    華    民    國    99    年    4     月    29    日
                  交通法庭法官      楊數盈
以上正本證明與原本無異。
如不服本裁定，應於裁定送達後5 日內向本院提出抗告狀。
中    華    民    國    99    年    4     月    29    日
                          書記官    陳麗麗

司法院資訊處製作；財團法人民間司法改革基金會備份。
